【裁判字號】    99,交聲,396
【裁判日期】    991124
【裁判案由】    聲明異議
【裁判全文】
臺灣屏東地方法院交通事件裁定         99年度交聲字第396號
原處分機關  交通部公路總局高雄區監理所屏東監理站
異  議  人
即受處分人  田一忠
上列異議人因違反道路交通管理處罰條例事件，對於交通部公路
總局高雄區監理所屏東監理站民國99年9 月14日所為之處分（原
處分案號：屏監違字第裁82-V00000000、82-V00000000號），聲
明異議，本院裁定如下：
    主  文
異議駁回。
    理  由
一、原處分意旨略以：異議人即受處分人田一忠於民國99年8 月
    12日8 時40分許，騎乘車牌號碼QCG-663 號輕型機車，行經
    屏東縣內埔鄉○○路與自強路交岔路口時，因有機器腳踏車
    駕駛人未依規定戴安全帽及駕車行經有燈光號誌管制之交岔
    路口闖紅燈之違規事實，為警攔停掣單舉發，嗣原處分機關
    即交通部公路總局高雄區監理所屏東監理站認異議人上開情
    形，違反道路交通管理處罰條例第31條第6 項及第53條第1
    項之規定，分別裁處罰鍰罰鍰新臺幣（下同）500 元、1,80
    0 元，並依同條例第63條第1 項規定記違規點數3 點等語。
二、聲明異議意旨略以：伊可能已通過路口後號誌立即轉為黃燈
    ，隨即變換為紅燈，並且有依規定戴安全帽，員警沒有提出
    違規當時相片證明，無有力證據等語。
三、按機器腳踏車駕駛人或附載座人未依規定戴安全帽，處500
    元罰鍰；汽車駕駛人，行經有燈光號誌管制之交岔路口闖紅
    燈者，處1,800 以上5,400 元以下罰鍰；汽車駕駛人有第53
    條情形者，記違規點數3 點，道路交通管理處罰條例第31條
    第6 項、第53條第1 項及第63條第1 項定有明文。次按機器
    腳踏車駕駛人及附載座人應依下列規定配戴安全帽：安全帽
    應為乘坐機器腳踏車用之安全帽，經經濟部標準檢驗局檢驗
    合格，並於帽體貼有檢驗合格標識或梅花型Ｓ產品安全標誌
    ；配帶時安全帽應正面朝前及位置正確，於顎下繫緊扣環，
    安全帽並應適合頭形，穩固戴在頭上，不致上下左右晃動，
    且不可遮蔽視線，道路交通安全規則第88條第2 項第1 款、
    第3 款復訂有明文。經查：
（一）異議人於99年8 月12日8 時40分許，騎乘車牌號碼QCG-66
      3 號輕型機車，行經屏東縣內埔鄉○○路與自強路交岔路
      口時，因有駕車行經有燈光號誌管制之交岔路口闖紅燈及
      未依規定戴安全帽之事實，業據舉發員警邱森原及鍾春明
      陳稱：伊於99年8 月12日8 至10時，執行轄區巡邏及取締
      交通違規勤務，當時該時段在廣濟路與自強路口取締交通
      違規，伊發現輕型機車QCG-663 號由屏東縣內埔鄉○○路
      南往北方向，闖越紅燈及未依規定戴安全帽（頭戴不符規
      定之白色工程帽，且顎下未繫扣環），經以紅旗與鳴笛予
      以攔停告發等語，有舉發員警出具之職務報告、員警工作
      紀錄簿附卷可參（見本院卷第22、28頁）。核諸上開舉發
      員警所述關於當日目睹異議人如何騎乘機車違規闖越紅燈
      及未依規定戴安全帽之過程，陳述甚為詳細、具體，亦無
      違背經驗法則、論理法則。
（二）復參以舉發地點路面開闊，交通號誌豎立處並未有何遮蔽
      物，視距甚為良好；另佐以舉發當時係日間，光線亦為充
      足，此有舉發現場照片在卷可證（見本院卷第24至25頁）
      ，從而，舉發員警於光線充足、視距良好之情狀下，當可
      清楚辨識上開交岔路口交通號誌運作情況及目睹異議人未
      依規定戴安全帽，而無誤為舉發之情。職是，異議人確於
      上開時、地，有騎乘機車為上開交通違規之事實，應可認
      定。
四、異議人雖辯稱：伊可能已通過路口後號誌立即轉為黃燈，隨
    即變換為紅燈，且有戴合格之工程帽並繫緊扣環，伊是被警
    察攔停後才解下扣環云云。本件交通違規舉發當時，舉發員
    警應無誤為舉發之情，業如前述，且本件舉發員警，執行公
    務本身倘有違法、不當將有受行政懲處責任之嚴格監督，而
    其與異議人間亦素不相識，並無仇隙，衡情自無虛構違規事
    實以陷害異議人之理。另交通違規行政爭訟之舉證責任原理
    ，應非如刑事案件中，必須超越任何合理懷疑，始可為有罪
    判決之嚴格程度，而係應與民事訴訟之舉證責任原理相類似
    ，亦即基本上應就行政機關與人民所各自主張有利於己之事
    實，分配其應盡之舉證責任，而非逕予適用刑事訴訟上之無
    罪推定原則，此觀諸行政訴訟法第136 條規定行政訴訟程序
    準用民事訴訟法第277 條舉證責任分配原則之立法意旨，即
    可明瞭。準此，本件異議人僅空言以前揭情詞置辯，然迄未
    提出或聲請調查何項事證，以實其說，或用以佐證員警舉發
    過程有何瑕疵可指，自難認其辯詞可採。
五、異議人另辯稱：沒有照片證明云云。查本件固未有舉發照片
    以資證明異議人交通違規事實，然交通警察掣單舉發違反道
    路交通管理處罰條例所列違規事實，本質上為行政處分，係
    公務員基於職務上權力，依法就特定之具體事件所為具公法
    上效果之單方面行政行為，基於公務員為公法上行為具有公
    信力之原則，該行政行為當可被推定為真正，其據以依法處
    分之事實認定亦為正確無誤，本此公信原則，立法者乃賦予
    行政機關制定違反道路交通事件統一裁罰基準及處理細則，
    使執行勤務員警得當機處分，以達其維護交通秩序、安全之
    行政目的。反之，若謂公務員一切行政行為均需預留證據以
    證其實，則國家行政勢必窒礙難行，是本件舉發員警本其維
    護交通秩序、安全職責所為之舉發，雖未照相存證，亦應受
    到合法、正確之推定。此外，員警稽查違反道路交通安全規
    則之各種違規行為，本有不同之執行方法，就闖紅燈而言，
    單憑執勤員警之目視應即可確定，並非每件違規行為均須以
    照相舉發，始可認定之。此在數量龐大且突發狀況較多之交
    通事件中尤然，不因未經拍照存證或其他科學方法舉證而有
    異。復闖越紅燈之違規行為，具高度危險性，發生時間甚短
    ，本質上屬稍縱即逝之違規行為，尚難強令員警於舉發時，
    須另輔以其他證據。況本件以前述違規當時之情況證據及經
    驗法則，適足補強員警執行勤務之際，依法舉發之正確性。
    是異議人所辯，尚難令本院為有利於異議人之認定。
六、爰依道路交通管理處罰條例第87條第2 項、道路交通事件處
    理辦法第18條，裁定如主文。
中    華    民    國    99    年    11    月    24    日
                  交通法庭      法  官  羅森德
以上正本證明與原本無異。
如不服本裁定應於收受送達後5 日內向本院提出抗告書狀敘述抗
告之理由抗告於臺灣高等法院高雄分院。
中    華    民    國    99    年    11    月    24    日
                                書記官  盧姝伶

司法院資訊處製作；財團法人民間司法改革基金會備份。
